臺灣臺中地方法院刑事判決　　　　　 95年度中簡上字第885號
上　訴　人　臺灣臺中地方法院檢察署檢察官
被　　　告　甲○○
　　　　　　　　　　（現於臺灣臺中監獄臺中分監執行中）
上列上訴人因被告詐欺案件，不服本院臺中簡易庭九十五年度中
簡字第二六六四號中華民國九十五年十月十九日第一審簡易判決
（聲請案號：臺灣臺中地方法院檢察署九十五年度偵字第一七八
０一號）提起上訴，及該署檢察官移送併案審理（九十五年度偵
字第二五四四五號），本院管轄之第二審合議庭判決如下：
    主    文
原判決撤銷。
甲○○連續幫助意圖為自己不法之所有，以詐術使人將本人之物
交付，處有期徒刑陸月，如易科罰金，以銀元參佰元即新臺幣玖
佰元折算壹日。
    犯罪事實
一、甲○○於民國九十五年二月間，向某地下錢莊借款後，因無
    力負擔利息，而遭錢莊業者要求以交付金融機構帳戶之存摺
    、提款卡、密碼及申辦行動電話門號等方式抵償利息。乃甲○○雖可預見若將其帳戶資料及所申辦之行動電話門號任意
    交付身分不詳之陌生人，恐遭不法者持供詐欺取財之用，以
    使被害人匯款並躲避司法機關循線追查，竟為抵償向地下錢
    莊借款之利息，不惜發生上述後果，而基於幫助他人易於實
    現上述犯罪之概括犯意，先於九十五年三月初，在位於台中
    巿崇德路上之台新國際商業銀行（以下簡稱為台新商銀）前
    ，將其向台新商銀大里分行所申設第0000000000
    0000號帳戶之存摺一本、提款卡一張及密碼交付一名真
    實身分不詳之成年男子；復於九十五年三月十五日，至台中
    巿北屯區○○路○段二０九號之正明生活通訊館，向南屏電
    信股份有限公司（以下簡稱為南屏電信公司）申請取得00
    00000000號之行動電話門號後，在某不詳時地，交
    付給前述地下錢莊業者。旋即有意圖為自己不法所有之人，
    利用甲○○上述帳戶資料，先於九十五年三月五日十五時許
    ，以電話對丁○○佯稱：其為遠傳電信公司之員工，該公司
    之年度抽獎活動抽中丁○○之行動電話門號，獎金新台幣（
    下同）一千萬元，但領取前應先將稅金匯入上述甲○○之帳
    戶內等語，致丁○○信以為真，於同日十五時五十分及十六
    時四分許，分別匯入一萬六千元及一萬二千元，後遭提領一
    空。另有意圖為自己不法之所有者，以前述甲○○所申請之
    行動電話門號，於九十五年三月二十九日九時許聯繫乙○○
    ，而謊稱：其為地檢署之司法人員，因乙○○之帳戶涉及詐
    欺案件，將查封帳戶內之金額進行調查，請乙○○儘速將存
    款轉匯至其提供之左營新莊仔郵局、戶名「韋俊宏」（由檢
    察官另行偵辦）之帳戶內等語，乙○○不知有異，於同日在
    金門沙美郵局匯出一百萬元，嗣經查獲後，始知受騙。
二、案經台中縣警察局霧峰分局報請臺灣臺中地方法院檢察署檢
    察官偵查後，聲請簡易判決處刑，及該署檢察官移送併辦審
    理。
    理    由
一、被告甲○○經本院訊問後，坦承上開犯罪事實，而認罪在卷
    。經查：本件除經被害人丁○○、乙○○各於警詢時將其等
    遭人詐欺取財之過程敘明在卷外，並有被害人丁○○所提出
    之自動櫃員機交易明細表二張、被告甲○○前揭帳戶之開戶
    基本資料暨交易明細查詢各一份、被害人乙○○所提出之郵
    政存簿儲金無摺存款存款單影本一紙、案外人即韋俊宏在左
    營新莊仔郵局開戶之立帳申請書暨交易詳情表各一件、南屏
    電信公司以九十五年四月二十六日南字第九五０四二四００
    ０六號函覆0000000000號行動電話門號使用者之
    基本資料等證據方法附卷足證；且從上述其他各方面調查所
    得之證據，可知被告於本院審理時認罪之自白，應與事實相
    符，亦得採為證據。故本件事證明確，被告連續幫助他人詐
    欺取財之犯行，已足可認定。
二、被告甲○○行為後，刑法已於九十四年一月七日修正，並於
    同年二月二日公布，且自九十五年七月一日施行。按行為後
    法律有變更者，適用行為時之法律，但行為後之法律有利於
    行為人者，適用最有利於行為人之法律，修正後即現行刑法
    第二條第一項訂有明文。次按比較新舊法，應就罪刑有關之
    共犯、未遂犯、想像競合犯、牽連犯、連續犯、結合犯，以
    及累犯加重、自首減輕暨其他法定加減原因（如身分加減）
    與加減例等一切情形，綜其全部罪刑之結果而為比較，亦有
    最高法院九十五年五月二十三日第八次刑庭會議決議可資參
    照。茲就上述刑法修正施行後，與本案適用有關之條文，比
    較說明如下：
    (一)法定刑中罰金刑部分：
      刑法第三十三條第五款業經修正公布，修正後刑法第三十
      三條第五款規定「罰金：新臺幣一千元以上，以百元計算
      之」，與修正前刑法第三十三條第五款規定「罰金：（銀
      元）一元以上」不同，經予比較後，以修正前即行為時法
      較有利於被告。
    (二)法定刑中罰金刑提高標準之新舊法適用：
      刑法施行法第一條之一於九十五年六月十四日經以華總一
      義字第09500085181號令修正公布增訂。修正增訂之刑法
      施行法第一條之一規定「中華民國九十四年一月七日刑法
      修正施行後（按指九十五年七月一日），刑法分則編所定
      罰金之貨幣單位為新台幣。九十四年一月七日刑法修正時
      ，刑法分則編未修正之條文定有罰金刑者，自九十四年一
      月七日刑法修正施行後，就其所定數額提高為三十倍。但
      七十二年六月二十六日到九十四年一月七日新增或修正之
      條文，就其所定數額提高為三倍」。而本件被告所犯之幫
      助詐欺取財罪設有罰金刑之規定，且為刑法分則編未修正
      之條文而定有罰金刑者；於刑法施行法第一條之一修正增
      訂前，其貨幣單位為銀元，罰金刑之提高標準應適用罰金
      罰鍰提高標準條例第一條之規定「依法律應處罰金、罰鍰
      者，就其原定數額得提高為二倍至十倍。」而再依現行法
      規所定貨幣單位折算新臺幣條例第二條規定「現行法規所
      定金額之貨幣單位為圓、銀元或元者，以新臺幣元之三倍
      折算之」，比較新舊法適用之結果，其關於法定刑為罰金
      部分之提高標準，新舊法均無不利之情形。
    (三)連續犯部分：
      刑法第五十六條連續犯之規定已經刪除，此項刪除雖非犯
      罪構成要件之變更，但顯已影響行為人刑罰之法律效果，
      應認屬行為後法律有變更。而依修正前之規定，連續犯係
      以一罪論，修正後因已無連續犯之規定可循，故應數罪併
      罰，如此一來，刑度顯將較連續犯為重。是依刑法第二條
      第一項之規定比較新、舊法後，顯以舊法連續犯之規定較
      有利於被告。
    (四)易科罰金之折算標準：
    　被告於本件犯罪時之刑法第四十一條第一項前段規定：「
      犯最重本刑為五年以下有期徒刑以下之刑之罪，而受六個
      月以下有期徒刑或拘役之宣告，因身體、教育、職業、家
      庭之關係或其他正當事由，執行顯有困難者，得以一元以
      上三元以下折算一日，易科罰金。」且被告行為時之易科
      罰金折算標準，即修正前罰金罰鍰提高標準條例第二條前
      段（現已刪除），就其原定數額提高為一百倍折算一日，
      則本件被告行為時之易科罰金折算標準，應以銀元三百元
      折算一日，經折算為新臺幣後，應以新臺幣九百元折算為
      一日。惟九十五年七月一日修正公布施行之刑法第四十一
      條第一項前段則規定：「犯最重本刑為五年以下有期徒刑
      以下之刑之罪，而受六個月以下有期徒刑或拘役之宣告者
      ，得以新臺幣一千元、二千元或三千元折算一日，易科罰
      金。」比較修正前後之易科罰金折算標準，以九十五年七
      月一日修正公布施行前之規定，較有利於被告。
    (五)案經就與被告罪刑有關之罰金刑、連續犯、易科罰金之折
      算標準等一切情形，綜合其全部罪刑之結果而為比較後，
      應以修正前之刑法有利於被告，故本件應依刑法第二條第
      一項前段，適用上述修正前之刑法對被告論罪科刑。
    (六)再按連續幫助與幫助連續原屬有別，如基於概括犯意，多
      次幫助他人犯罪，為連續幫助；如以一幫助行為，幫助他
      人連續犯罪，則為幫助連續，就幫助犯言，僅有一次之犯
      罪行為（最高法院八十六年度臺上字第五六八０號、八十
      七年度臺上字第三八六五號判決參照）。故核被告所為，
　　　係犯修正前刑法第三十條第一項、刑法第三百三十九條第
　　　一項之幫助詐欺取財罪。被告先後二次犯行，時間緊接，
　　　所犯構成要件相同，顯係基於概括之犯意反覆所為，為連
  　　續犯，應依修正前刑法第五十六條，以一罪論，並加重其
    　刑。又修正前刑法第三十條第二項明定：「從犯之處罰，
　　　得按正犯之刑減輕之」，爰依上開規定，減輕其刑，且先
　　　加後減之。原判決認被告提供其帳戶資料部分應構成幫助
  　　詐欺取財罪，而予科刑，固非無見；惟未及審酌被告交付
　    所申請之行動電話門號部分，致無從予以維持，上訴意旨
      指稱其間具有連續犯之裁判上一罪關係，有關被告交付行
      動電話門號之部分亦為原聲請簡易判決處刑之效力所及，
      為有理由，故本件應予撤銷改判。爰審酌被告任意將其帳
　　　戶資料及所申請之行動電話門號交付不詳身分者使用，助
　　　長詐欺取財之犯罪，致被害人損失慘重，且未能與之達成
　　　和解，固應予非難；惟被告畢竟是緣於經濟狀況不佳，於
　　　向地下錢莊借貸後，不堪重利之負荷，方應業者之要求而
　　　涉犯本案，可責性較輕；並再參考其素行、犯罪之方法、
　　　手段、坦承犯行之態度等一切有利、不利之情狀後，量處
　　　如主文所示之刑，並依上述修正前刑法之規定，諭知如易
　    科罰金之折算標準。至臺灣臺中地方法院檢察署九十五年
      度偵字第二五四四五號所移送併辦者，即被告交付申請之
      行動電話門號而幫助對被害人乙○○詐欺取財部分，雖未
      經起訴，然因與原聲請簡易判決處刑部分具有連續犯之裁
      判上一罪關係，屬同一案件，亦為原聲請簡易判決處刑之
      效力所及，故本院併予審理。
據上論斷，應依刑事訴訟法第四百五十五條之一第一項、第三項
、第三百六十九條第一項前段、第三百六十四條、第二百九十九
條第一項前段，刑法第二條第一項前段、（修正前）第五十六條
、（修正前）第三十條第一項、第三百三十九條第一項、（修正
前）第三十三條第五款、（修正前）第三十條第二項、（修正前
）第四十一條第一項前段，罰金罰鍰提高標準條例第一條前段、
（修正前）第二條，現行法規所定貨幣單位折算新臺幣標準第二
條，判決如主文。
本案經檢察官丙○○到庭執行職務。
中　　華　　民　　國　　96　　年　　2　   月　　2　   日
                  刑事第十二庭  審判長法　官　莊深淵
                                      法　官　羅智文
                                      法　官　廖慧如
以上正本證明與原本無異。
不得上訴。
                                      書記官　魏宏銘
中　　華　　民　　國　　96　　年　　2　月　　2　日
附錄本案論罪科刑法條全文：
修正前刑法第三十條：
幫助他人犯罪者，為從犯。雖他人不知幫助之情者，亦同。
從犯之處罰，得按正犯之刑減輕之。
刑法第三百三十九條第一項：
意圖為自己或第三人不法之所有，以詐術使人將本人或第三人之
物交付者，處五年以下有期徒刑、拘役或科或併科一千元以下罰
金。
